臺灣基隆地方法院刑事判決　　　　　　　100年度易字第311號
公　訴　人　臺灣基隆地方法院檢察署檢察官
被　　　告　林銘燦
上列被告因恐嚇取財案件，經檢察官提起公訴（100 年度偵緝字
第172 號），因被告所犯為死刑、無期徒刑、最輕本刑為3 年以
上有期徒刑或高等法院管轄第一審案件以外之罪，且於準備程序
進行中，被告先就被訴事實為有罪之陳述，經本院合議庭裁定進
行簡式審判程序，判決如下：
    主  文
林銘燦幫助意圖為自己不法之所有，以恐嚇使人將本人之物交付
，處有期徒刑月，如易科罰金，以新台幣壹仟元折算壹日。
    事  實
一、林銘燦知悉金融機構帳戶為個人信用之表徵，且申請開立金
    融帳戶並無任何特殊限制，任何人只要有些許款項，均可自
    行至不同金融機構申請開立多數帳戶使用，並預見將自己所
    有之帳戶存摺、提款卡及密碼交付他人使用，可能因此供不
    法份子利用以恐嚇使他人將款項匯入後，再予提領使用，因
    而幫助他人從事恐嚇取財之目的，竟基於幫助他人恐嚇取財
    之不確定故意，於民國98年8 月間（98年8 月25日前某日）
    ，在嘉義市金石金城附近路邊，將其於復華商業銀行股份有
    限公司嘉義分行（後更名為元大商業銀行股份有限公司嘉義
    分行）開設帳號000000000000號帳戶（下稱本案帳戶）之存
    摺、提款卡及密碼交予蔡婕（99年2 月18日死亡）。另黃德
    光於98年8 月25日下午2 時許，在位於屏東縣長治鄉之住處
    ，接獲真實姓名、年籍不詳之成年人來電，該成年人意圖為
    自己不法之所有，恫稱黃德光所有之賽鴿3 隻已遭竊取，須
    給付新台幣（下同）6,000 元，否則將無法取回賽鴿等語，
    使黃德光心生畏懼，遂依指示於當日前往第一商業銀行長治
    分行，以臨櫃匯款之方式，將6,000 元匯入本案帳戶內，嗣
    因黃德光於匯款後仍未取回遭竊之賽鴿，遂報警處理，上情
    始為警所悉。
二、案經屏東縣政府警察局屏東分局報請臺灣嘉義地方法院檢察
    署檢察官呈請臺灣高等法院檢察署檢察長令轉臺灣基隆地方
    法院檢察署檢察官偵查起訴。
    理  由
壹、程序事項
    被告林銘燦所犯者非為死刑、無期徒刑、最輕本刑為3 年以
    上有期徒刑之罪或高等法院管轄第一審案件，其於準備程序
    進行中，先就被訴事實為有罪之陳述，經告知其簡式審判程
    序之旨，並聽取公訴人、被告之意見後，本院合議庭依刑事
    訴訟法第273 條之1 第1 項之規定，裁定由受命法官獨任以
    簡式審判程序進行本案之審理。
貳、實體事項
一、事實認定部分
    上開事實，業據被告於本院審理時坦承不諱，復經證人黃德
    光證述明確，另有黃德光提供之第一商業銀行匯款申請書回
    條、元大商業銀行股份有限公司嘉義分行100 年4 月21日元
    嘉字第1000000423號函檢附之本案帳戶開戶資料及客戶往來
    交易明細在卷可稽，應堪認定。復按在金融機構開立帳戶、
    請領存摺及提款卡使用，係針對個人身分之社會信用而予以
    資金流通，具有強烈之屬人性格，而金融帳戶作為個人理財
    之工具，申請開設並無任何特殊之限制，一般民眾均得以存
    入最低開戶金額之方式申請使用，且同一人得在不同之金融
    機構申請數個存款帳戶使用，乃眾所週知之事實，又依一般
    人之社會經驗，若遇他人捨以自己名義申請帳戶，反向不特
    定人蒐集金融帳戶使用，衡情應對該帳戶是否供合法使用一
    節有所懷疑，且近年不法份子利用帳戶掩飾、隱匿贓款之事
    ，迭有所聞，被告為成年人，具有國中肄業之學歷，擔任水
    電工多年等情，已據被告陳述明確，足認其具有相當之智識
    及工作經驗，對於上情即無不知之理；被告亦自陳其將本案
    帳戶之存摺、提款卡及密碼交予蔡婕時，確曾懷疑該帳戶可
    能遭不法使用等情，堪信被告就其將本案帳戶之存摺、提款
    卡及密碼交予蔡婕使用，可能因而幫助他人從事恐嚇取財之
    目的應有所預見，然仍將本案帳戶之存摺、提款卡及密碼交
    付予蔡婕，顯有容認發生之本意，是以被告確有幫助前開收
    受帳戶之人，利用其提供之帳戶恐嚇取財之不確定故意甚明
    ，本件事證明確，被告犯行應堪認定。
二、論罪科刑部分
（一）按刑法上之幫助犯，係對於犯罪與正犯有共同之認識，以
      幫助之意思，對於正犯資以助力，而未參與犯罪行為者而
      言，如未參與實行構成要件之行為，且係出於幫助之意思
      ，提供助力，即屬幫助犯，而非共同正犯（最高法院49年
      台上字第77號判例可資參照）。本件被告基於幫助之犯意
      ，將本案帳戶之存摺、提款卡及密碼交付予蔡婕，致真實
      身分不詳之成年人以前詞恫嚇黃德光，使黃德光心生畏懼
      ，將前開金錢匯入被告交付之本案帳戶內，而為他人恐嚇
      取財之行為提供助力，核被告所為，係犯刑法第30條第1
      項、第346 條第1 項之幫助恐嚇取財罪。
（二）被告基於幫助之犯意為上開犯行，為幫助犯，爰依刑法第
      30條第2 項之規定，按正犯之刑減輕之。
（三）爰審酌被告將本案帳戶交予蔡婕，致被害人受有損害，並
      使犯罪追查趨於複雜，影響社會正常交易安全及秩序非微
      ，且被告於偵查時雖否認犯行，然其於本院審理時已坦承
      不諱，堪認尚有悔悟之心等一切情狀，量處如主文所示之
      刑，並諭知易科罰金之折算標準。
據上論斷，應依刑事訴訟法第273 條之1 第1 項、第299 條第1
項前段，刑法第346 條第1 項、第30條、第41條第1 項前段，刑
法施行法第1 條之1 ，判決如主文。
本案經檢察官李明哲到庭執行職務。
中    華    民    國   100    年    8     月    25    日
                  刑事第三庭法    官  邰婉玲
以上正本證明與原本無異。
如不服本判決應於收受送達後10日內向本院提出上訴書狀，並應
敘述具體理由；其未敘述上訴理由者，應於上訴期間屆滿後20日
內向本院補提理由書（均須按他造當事人之人數附繕本）「切勿
逕送上級法院」。
中    華    民    國   100    年    8     月    25    日
                            書 記 官  蘇鈺婷
附錄論罪法條：
刑法第346 條第1 項
意圖為自己或第三人不法之所有，以恐嚇使人將本人或第三人之
物交付者，處 6 月以上 5 年以下有期徒刑，得併科 1 千元以
下罰金。